臺灣苗栗地方法院刑事判決　　　　　　　 96年度易字第928號
公　訴　人　臺灣苗栗地方法院檢察署檢察官
被　　　告　劉邦秋
上列被告因違反保護令案件，經檢察官提起公訴（96年度偵字第
4537號），本院判決如下：
    主    文
劉邦秋違反法院依家庭暴力防治法所為之禁止對被害人施以身體
或精神上不法侵害之行為之民事通常保護令裁定，累犯，處有期
徒刑捌月。
    事實及理由
一、犯罪事實：
  (一)前科資料：
    劉邦秋前於94年間因妨害自由案件，經臺灣桃園地方法院以
    94年壢簡字第883 號判決判處有期徒刑3 月確定，於民國95
    年4 月21日縮刑期滿執行完畢。（構成累犯）
  (二)詎劉邦秋猶不知悔改，而其與徐則敏係夫妻，屬家庭暴力防
    治法第3 條第1 款所定之家庭成員，徐則敏前向臺灣桃園地
    方法院聲請核發民事通常保護令，復經臺灣桃園地方法院於
    96年8 月16日以96年度家護字第707 號裁定，依家庭暴力防
    治法第14條（家庭暴力防治法業於96年3 月28日修正，同法
    第13條移列為第14條，起訴書此部分應予變更）核發有效期
    間為9 個月之民事通常保護令，命劉邦秋不得對徐則敏施以
    身體或精神上不法侵害之行為，亦不得直接或間接對於徐則
    敏之聯絡行為，劉邦秋明知上情，竟於上開民事通常保護令
    有效期間內之96年9 月19日上午11時40分許，因2 人之子劉
    得乾哭鬧不停，在苗栗縣苗栗市○○里○○路26巷28號與徐
    則敏發生口角爭執，於徐則敏欲將劉得乾抱上2 樓時，劉邦
    秋竟基於違反上開保護令之犯意，強行將徐則敏拉下樓梯階
    梯，並將劉得乾抱走，復於徐則敏上樓打電話報警之際，以
    台語「幹妳娘」等語辱罵徐則敏，而違反法院所為上述裁定
    。
  (三)案經徐則敏訴由苗栗縣警察局報請臺灣苗栗地方法院檢察署
    檢察官偵查起訴。
二、認定犯罪事實所依據之證據及理由：
  (一)人證：
    證人即告訴人（即家庭暴力防治法之被害人）徐則敏之證述
    ：證明被告上開犯罪事實。
  (二)書證：
    1.臺灣桃園地方法院96年度家護字第707 號民事通常保護令
      裁定影本：證明被告確有經臺灣桃園地方法院依家庭暴力
      防治法第14條核發自96年8 月16日起生效，有效期間為 9
      個月之民事通常保護令，命劉邦秋不得對被害人徐則敏施
      以身體或精神上不法侵害之行為，亦不得直接或間接對於
      被害人徐則敏之聯絡行為之事實。
    2.戶口名簿影本：證明被告與徐則敏為夫妻之事實。
    3.臺灣高等法院被告前案紀錄表：證明被告因妨害自由案件
      ，前經臺灣桃園地方法院以94年壢簡字第883 號判決判處
      有期徒刑3 月確定，於95年4 月21日縮刑期滿執行完畢之
      事實。
三、本院對於被告辯解部分之判斷：
  (一)被告矢口否認有將告訴人徐則敏拉下樓梯之行為，惟查證人
    即告訴人徐則敏在本院審理時，具結證述：「（問：當天是
    怎麼吵架的？）．．．然後他就跟我吵，我就沒有煮菜，準
    備把小孩抱上三樓，我走了五步，他就拉我下來，跟我搶小
    孩．．．」（見本院卷第46頁），而被告於本院審理時亦自
    承：「（問：對證人徐則敏之證言有何意見？）我沒有意見
    ，事實是這樣。」（見本院卷第47頁），可見被告確實有將
    告訴人徐則敏拉下樓梯之行為，被告所辯乃卸責之詞，要難
    採信。
  (二)另被告辯稱伊說台語「幹妳娘」僅係口頭禪，並非對告訴人
    徐則敏辱罵云云，惟查台語「幹妳娘」乃辱罵他人之穢語，
    且被告於偵訊中自承：「（問：對移送意旨有何意見？）她
    咬我，因為她要搶小孩子，我有罵三字經，因為她咬我很痛
    ，但是口頭禪，當時她已到樓上，我不是對她罵。」（見偵
    查卷第30頁），復於本院審理中自承：「（問：罵他部分？
    ）她咬到我，他又上樓，我又痛，小孩已經沒有哭了，他東
    西又沒有收好，我只是口頭禪講一句『幹』而已，不是罵他
    。」（見本院卷第50頁），核與證人即告訴人徐則敏之證述
    相符，又依被告與告訴人徐則敏當時因細故發生口角而爭吵
    之客觀情境判斷，被告在如此情境下口出上開「幹妳娘」之
    穢語，衡諸常情，難認是單純口頭禪，毫無辱罵人之意，再
    被告於辱罵前開三字經時，屋內僅有告訴人徐則敏在場，顯
    見被告辱罵之對象即係告訴人徐則敏無訛，被告所辯乃矯飾
    之詞，不足採信，本件事證明確，被告犯行均堪予認定。
四、論罪及科刑之理由：
  (一)按家庭暴力防治法所稱「家庭暴力」，係指家庭成員間實施
    身體或精神上不法侵害之行為，又所謂「騷擾」，係謂任何
    打擾、警告、嘲弄或辱罵他人之言語、動作或製造使人心生
    畏怖情境之行為，該法第2 條第1 款及第3 款分別定有明文
    ，查被告劉邦秋係徐則敏之配偶，為家庭暴力防治法第3 條
    第1 款之家庭成員，被告違反前開保護令裁定而趁告訴人徐
    則敏上樓之際，將告訴人徐則敏拉下樓梯之舉，自屬對告訴
    人徐則敏施以身體上不法侵害行為，又被告直接以辱罵他人
    之言語即台語「幹妳娘」騷擾告訴人徐則敏；核被告所為，
    係犯家庭暴力防治法第61條第1 款及第2 款違反保護令罪。
  (二)另被告對告訴人徐則敏實施身體上之不法侵害行為，以言語
    騷擾之，雖係同時違反前開保護令裁定之2 款規定，然法院
    依家庭暴力防治法第14條第1 項核發通常保護令者，該條文
    所載之數款規定，僅為違反保護令行為之不同態樣，是被告
    同時基於同一犯意所為違反保護令之行為，縱違反數款不同
    之規定，仍屬單純一罪，而應論以違反保護令一罪。
  (三)查被告行為時點為96年9 月19日，而家庭暴力防治法業於96
    年3 月28日修正，並經總統於同日公布施行，該法修正後原
    第50條第2 款規定「違反法院依第13條、第15條所為之下列
    裁定者，為本法所稱之違反保護令罪，處3 年以下有期徒刑
    、拘役或科或併科新台幣10萬元以下罰金︰一、禁止實施家
    庭暴力行為。二、禁止直接或間接騷擾、接觸、通話或其他
    連絡行為。」移置於第61條第2 款，並配合修正為「禁止騷
    擾、接觸、跟蹤、通話、通信或其他非必要之聯絡行為」，
    是公訴意旨所援引之法條因法律業已修正，容有誤會，附此
    說明。
  (四)被告前因妨害自由案件，業經臺灣桃園地方法院以94年壢簡
    字第883 號判決判處有期徒刑3 月確定，並於95年4 月21日
    縮刑期滿執行完畢，此有臺灣高等法院被告前案紀錄表乙份
    在卷可查；詎被告仍不知警惕，於5 年以內再犯本件有期徒
    刑以上之罪，為累犯，應依刑法第47條規定加重其刑；爰審
    酌被告另因涉犯違反保護令罪，分別於96年4 月17日及30日
    ，經臺灣桃園地方法院以95年壢簡字第2191號判決及96年簡
    上字第120 號判決，分別判處有期徒刑4 月及拘役50日確定
    ，並經臺灣桃園地方法院以96年聲簡字第4608號裁定，分別
    減為有期徒刑2 月及拘役25日（尚未執行），此亦有臺灣高
    等法院被告前案紀錄表在卷足參，可認被告違反前開民事保
    護令之內容，於短期內一再實施家庭暴力行為，顯然無視於
    法律之存在，且犯後矢口否認犯行，未有悔意，及其品行、
    犯罪動機僅因細故爭執、目的、手段為徒手拉扯及言語騷擾
    、生活狀況、智識程度、犯罪所生之損害及公訴人請求依法
    量刑等一切情狀，認以量處如主文所示之刑為適當，以儆效
    尤。
五、適用之法律：
  (一)刑事訴訟法第299條第1項前段。
  (二)家庭暴力防治法第61條第1 款、第2 款。
  (三)刑法第11條前段、第47條。
本案經檢察官李基彰到庭執行職務。
中    華    民    國    96    年    12   月    6      日
                  刑事第二庭法  官  林靜雯
以上正本證明與原本無異。
如不服本判決，應於判決送達後10日內向本院提出上訴狀（應抄
附繕本），其未敘述上訴理由者，應於上訴期間屆滿後20日內補
提理由書狀於本院，上訴於臺灣高等法院臺中分院。告訴人或被
害人如對於本判決不服者，應具備理由請求檢察官上訴，其上訴
期間之計算係以檢察官收受判決正本之日期為準。
                            書記官  劉千瑄
中    華    民    國    96    年    12    月    6     日
附錄：本判決論罪科刑法條全文
家庭暴力防治法第61條：
違反法院依第14條第1 項、第16條第3 項所為之下列裁定者，為
本法所稱違反保護令罪，處3 年以下有期徒刑、拘役或科或併科
新臺幣10萬元以下罰金：
一、禁止實施家庭暴力。
二、禁止騷擾、接觸、跟蹤、通話、通信或其他非必要之聯絡行
    為。
三、遷出住居所。
四、遠離住居所、工作場所、學校或其他特定場所。
五、完成加害人處遇計畫。